【裁判字號】    95,易,983
【裁判日期】    951101
【裁判案由】    竊盜
【裁判全文】
臺灣彰化地方法院刑事判決               95年度易字第983號
公  訴  人  臺灣彰化地方法院檢察署檢察官
被      告  甲○○
上列被告因竊盜案件，經檢察官提起公訴（95年度偵字第2516號
），本院判決如下：
    主  文
甲○○竊盜，處拘役參拾日，如易科罰金，以銀元參佰元折算壹
日。
    事  實
一、甲○○利用其母長期在財團法人彰化基督教醫院位於彰化縣
    彰化市○○路院區呼吸照護病房（下稱彰基醫院）住院治療
    ，時常需使用抽痰管抽痰之機會，自民國95年2月9日前某不
    詳時間起，陸續向彰基醫院護理站人員領取超過實際所需使
    用之巫諾軟橡膠管150條（可供抽痰及導尿使用，下稱巫諾
    軟管，因彰基醫院人員每日會發放病患所需抽痰管數量或由
    病患家屬領取後放置於病患床頭，以供護理人員隨時為病患
    更換，乃治療過程中所需之一般材料，其所有權仍屬醫院，
    亦未交由病患家屬代為持有保管）後，即基於意圖為自己不
    法所有之犯意，先在彰基醫院內尋獲遭棄置之巫諾軟管包裝
    紙箱3箱，而將上開軟管裝入其內，每箱裝入50支軟管，再
    將紙箱3箱裝入黑色塑膠袋內，於95年2月9日中午1時許，趁
    離開醫院時攜帶外出，以此方式竊得彰基醫院所有之前揭軟
    管150支得手。嗣因甲○○離開病房時，為值班護士發覺有
    異而通知醫院警衛丙○○，丙○○隨即於彰基醫院停車場發
    覺甲○○騎乘機車正欲載運上開黑色塑膠袋離開彰基醫院，
    乃上前攔阻並報警處理，經清點後在該黑色塑膠袋內查獲前
    揭軟管150支。
二、案經彰基醫院訴由彰化縣警察局彰化分局報告臺灣彰化地方
    法院檢察署檢察官偵查起訴。
    理  由
一、訊據被告甲○○對於其母長期在彰基醫院住院治療，並時常
    需要使用抽痰管抽痰，而曾向彰基醫院護理站人員領取數量
    不詳之巫諾軟管，且其曾在彰基醫院內尋獲廢棄之巫諾軟管
    紙箱3箱，將150支之軟管裝箱後以黑色塑膠袋攜離彰基醫院
    等情坦承不諱，惟矢口否認有何竊盜犯行，辯稱：因為彰基
    醫院提供之抽痰管係硬管，或回收過之抽痰管，因此伊都自
    行向外購買抽痰軟管，後因為彰基自95年2月3日起領取抽痰
    管都要登記，伊認為以後有充足之軟管可用，所以將其所有
    之軟管攜離，伊以為上開軟管皆係伊所有，並無不法所有意
    圖等語。惟查：
（一）醫護人員每日均會將病人所需抽痰管數量，放置在呼吸照
      護病患的床頭，方便護理人員為病患抽痰時更換使用，病
      患家屬亦可向護理站人員領取，至護理人員為病患抽痰時
      即可取用，為病患抽痰應由護理人員操作，理應不是家屬
      操作，如果護理人員不在場，應該通知醫院護理人員等情
      ，業經證人即彰基醫院中華路院區護理督導乙○○到庭結
      證在卷（見本院卷第31頁反面），是抽痰軟管係彰基醫院
      所有，僅係為方便病患使用，而可由病患家屬領用後放置
      病患床頭，再由護理人員更換抽痰管，可資認定。又抽痰
      管係醫療器材，並未另外向病患收費，亦據證人乙○○結
      證明確（見本院卷第32頁反面），而彰基皆會回收軟管一
      情，亦經被告自承屬實，是該抽痰管並非消耗品，而不可
      由病患及家屬自行取走、管領一情，亦可認定。
（二）被告所領用之抽痰管有軟管、有硬管，有新品，也有回收
      過的，業據被告供述在卷，且被告並不否認曾領用上開巫
      諾軟橡膠管未曾開封過之新管，而告訴人當日領回之150
      支軟橡膠管經告訴人庭呈，經證人即查獲當時在場處理之
      彰化縣警察局彰化分局中華路派出所員警周俊良到庭結證
      ，確認軟管之批號、型式、外包裝的箱子均相符，係當日
      被告攜離之150支巫諾軟管，被告空言否認非當日告訴人
      領回之150支軟管，當無可採。上開150支巫諾軟管，其中
      2 箱共100支，批號均為2005-K-01R，另一箱其中批號
      2005-K-01R之軟管有14支，其餘36支軟管之批號係
      2005-I-07R，而3個紙箱均為巫諾軟管之包裝箱，其外黏
      貼標籤批號為2005-K-01R等情，業經本院當庭勘驗明確，
      而彰基醫院向明惠貿易股份有限公司（下稱明惠公司）購
      買巫諾軟管，明惠公司於94年12月20日進口巫諾軟管批號
      2005-K-01R共13,500支，其中10,500支係出貨予彰基醫院
      ，另3,000支自95年1月9日起陸續出貨予其他醫院或廠商
      ，有明惠公司95年2月9日函及函附出貨明細在卷可參，又
      明惠公司於94年12月15日、23日分別將其庫存批號2005-I
      -07R之巫諾軟管各1,500支全數銷售予彰基醫院，亦有明
      惠公司產品儲位異動明細表在卷可稽。雖被告於偵查中辯
      稱曾向彰基醫院斜對面之大友醫療器材行購買巫諾軟管，
      每一次都買幾十條，都是零買的，沒有買過整箱的云云，
      惟據大友醫療器材行負責人羅忠佑於偵查中證稱：最近3
      年來被告未曾向其買過巫諾軟管等語，而被告復於本院審
      理中辯稱，羅忠佑之大友醫療器材行有兩家店，伊是向另
      一個店買的等語，其供述前後矛盾，更與證人羅忠佑之證
      言相反，是被告實無可能自大友醫療器材公司買入巫諾前
      開批號之軟管。另參之被告辯稱伊並無竊盜犯意，頂多僅
      將醫院之抽痰軟管混入自行購買之抽痰軟管一併帶走等語
      ，可知被告亦不否認其於95年2月9日攜走之抽痰軟管中有
      彰基醫院所有者。是被告當日攜離彰基醫院之巫諾軟管批
      號皆為彰基醫院所大量進貨，而為彰基醫院所有，被告別
      無可能自其他地方購買批號為2005-K-01R及2005-K-01R之
      巫諾軟管，可資認定。被告辯稱查獲之軟管係摻雜混有伊
      自行向外購買者等情，即與事實不符。
（三）被告辯稱彰基醫院提供之抽痰管皆係回收者，且醫院供應
      常常缺貨，無法使用到全新之抽痰管，伊為了使用新的軟
      管始自行購置等語，惟查，彰基醫院購置之巫諾軟管數量
      龐大，單就94年12月、95年1月即購入巫諾軟橡膠管批號
      2005-K-01R、2005-I-07R共13,500支，已見前述，又彰基
      醫院抽痰管供應充足，亦無病患或家屬曾反應抽痰管短缺
      之情事，復經證人乙○○證述明確（見本院卷第33頁），
      則在彰基醫院購買抽痰軟管數量龐大、供應無虞之情形下
      ，實無自行購入抽痰管之必要，被告前開所辯，並無可採
      。
（四）被告另辯稱，抽痰管係健保局給付項目，醫院提供給家屬
      之後，即屬病患所有等語，然查，抽痰軟管並非病患依照
      使用量自行付費，業經證人乙○○證述明確，已如前述，
      是被告當知其並無取得抽痰管之所有權，縱抽痰管係健保
      局給付項目，惟此係醫院與健保局依照健保契約關係而為
      ，與抽痰管係醫院所有一事，兩不相關。復被告明知彰基
      醫院有抽痰管回收之事，亦據被告自承在卷（見本院卷第
      47 頁），仍將其所領取之全新抽痰管攜出醫院，其有不
      法為自己所有之意圖，益徵明確。
（五）查獲當日係護理站護士發現被告用醫院的垃圾袋攜帶醫院
      的物品離開，通知醫院警衛丙○○攔下被告，丙○○至停
      車場看到被告騎乘機車欲離開，詢問被告機車上垃圾袋是
      否是醫院的，被告答稱是，稱請放我走，一邊即往外走，
      丙○○即追到中華路派出所前，將被告帶進警察局等情，
      亦據證人丙○○到庭證述明確，被告雖辯稱係伊帶丙○○
      至警察局，伊亦無請求丙○○放伊走等語，惟丙○○與被
      告素無怨仇嫌隙，當無虛偽證言之理，其證言應屬可信，
      是被告於查獲當時自知詞窮理屈，亦證其有不法所有之意
      圖。此外，復有95年2月9日查獲時照片、涉案物品保管單
      附卷可佐，本件事證明確，被告犯行，堪以認定。
二、查被告行為後，94年2月2日修正公布之中華民國刑法已於95
    年7月1日施行，關於刑法變更後之新舊法律適用問題，均應
    依修正後刑法第2條第1項：「行為後法律有變更者，適用行
    為時之法律。但行為後之法律有利於行為人者，適用最有利
    於行為人之法律。」之規定，依「從舊從輕」原則決定。且
    於比較時應就罪刑有關之共犯、未遂犯、想像競合犯、牽連
    犯、連續犯、結合犯，以及累犯加重、自首減輕暨其他法定
    加減原因（如身分加減）與加減比例等一切情形，本於「統
    一性及整體性原則」，綜其全部罪刑之結果而為比較。本案
    罪刑涉及法律變更之部分，經依如附表所示比較新、舊刑法
    之規定，以修正前刑法有利於被告，依刑法第2條第1項前段
    規定，自應適用最有利於被告之修正前刑法，合先敘明。核
    被告所為，係犯刑法第320條第1項之竊盜罪。爰審酌被告前
    未有科刑紀錄，而犯罪之動機目的係為保有全新抽痰軟管供
    其母親所用，犯罪所生之損害尚屬輕微，惟被告犯後多所強
    辯，犯後態度不佳等一切情狀，量處如主文所示之刑，並依
    修正前刑法第41條第1項前段、修正刪除前罰金罰鍰提高標
    準條例第2條，諭知易科罰金之折算標準。
三、至公訴意旨稱被告同時另竊取20支散裝之巫諾軟管等語，雖
    證人周俊良證稱被告攜走之軟管3箱，每箱50支，檢查後3箱
    裡面的軟管與另外散裝20支批號相同，如果有不同其會挑開
    等語，惟查上開150支巫諾軟管中有36支之批號並非相同，
    已如前述，則被告當日保管領走之20支散裝巫諾軟管批號是
    否均係2005-K-01R、2005-I-07R，或有可能係其他批號，即
    無從確定，又查獲當日就該散裝之20支巫諾軟管並未拍照取
    證，則此20支巫諾軟管尚未能證明亦係屬彰基醫院所有，此
    部分無法證明被告犯罪，原應為無罪之諭知，惟公訴意旨認
    此部分與前開有罪部分係實質上一罪關係，爰不另為無罪之
    諭知。
據上論斷，應依刑事訴訟法第299條第1項，刑法第2條第1項前段
、第320條第1項，修正前刑法第41條第1項前段，罰金罰鍰提高
標準條例第1條前段、修正前罰金罰鍰提高標準條例第2條，判決
如主文。
中    華    民    國    95    年    11    月    1    日
                  刑事第一庭    審判長法官  王義閔
                                法      官  鄭舜元
                                法      官  林欣苑
以上正本證明與原本無異。
如不服本判決，應於判決送達後10日內，向本院提出上訴狀（ 須
附繕本 ）。
告訴人或被害人對於判決如有不服具備理由請求檢察官上訴者，
其上訴期間之計算係以檢察官收受判決正本之日期為準。
中    華    民    國    95    年    11    月    9     日
                                書  記  官  詹國立
中華民國刑法第320條
（普通竊盜罪、竊佔罪）
意圖為自己或第三人不法之所有，而竊取他人之動產者，為竊盜
罪，處 5 年以下有期徒刑、拘役或 5 百元以下罰金。
意圖為自己或第三人不法之利益，而竊佔他人之不動產者，依前
項之規定處斷。
前二項之未遂犯罰之。
附表
┌───┬───────┬────────┬─────────────┐
│比較  │舊刑法於本案適│新刑法於本案適用│依從舊從輕原則比較結果    │
│法條  │用之法律效果  │之法律效果      │                          │
├───┼───────┼────────┼─────────────┤
│第33條│最低為新臺幣  │最低為新臺幣    │適用舊法較為有利。        │
│第5款 │3元。         │1,000元。       │                          │
├───┼───────┼────────┼─────────────┤
│第41條│應以新臺幣300 │得以新臺幣1,000 │新法並非較有利於行為人。  │
│      │元至900元折算 │元、2,000元或   │                          │
│      │為1日。       │3,000元折算1日。│                          │
├───┼───────┼────────┼─────────────┤
│第320 │數額應提高30倍│數額應提高30倍。│新法並非較有利於行為人。  │
│條罰金│。            │                │                          │
│刑    │              │                │                          │
├───┴───────┴────────┴─────────────┤
│綜合比較結果：                                                      │
│綜合其全部罪刑之比較，應以舊刑法較有利於被告，故本案應適用舊刑法。  │
└──────────────────────────────────┘


司法院資訊處製作；財團法人民間司法改革基金會備份。
